【裁判字號】    90,訴,1950
【裁判日期】    901218
【裁判案由】    毒品危害防制條例
【裁判全文】
臺灣臺中地方法院刑事判決                          九十年度訴字第一九五號
    公  訴  人  臺灣臺中地方法院檢察署檢察官
    被      告  甲○○
右列被告因毒品危害防制條例案件，經檢察官提起公訴（九十年度毒偵字第三二０二
號），本院判決如左：
    主  文
甲○○連續施用第一級毒品，處有期徒刑拾月；又施用第二級毒品，處有期徒刑陸月
。應執行有期徒刑壹年月。
    事  實
一、甲○○曾於民國八十八年間因施用毒品案件，經本院以八十八年度毒聲字第六九
    七三號裁定送臺灣臺中看守所附設勒戒所觀察、勒戒後，經該所評定無繼續施用
    毒品之傾向，由臺灣臺中地方法院檢察署檢察官於八十八年十二月十五日以八十
    八年度毒偵字第二三二一號為不起訴處分確定。其又因施用第一級毒品海洛因及
    第二級毒品安非他命案件，經本院以八十九年度毒聲字第四五一七號裁定送臺灣
    臺中看守所附設勒戒所觀察、勒戒後，經該所評定有繼續施用毒品之傾向，再由
    臺灣臺中地方法院檢察署檢察官提出聲請，本院以八十九年度毒聲字第五０六四
    號裁定令入戒治處所，施以強制戒治一年。臺灣臺中地方法院檢察署檢察官並依
    毒品危害防制條例第二十條第三項之規定，就其上開施用第一級、第二級毒品之
    犯行，提起公訴，本院於八十九年九月二十七日以八十九年度訴字第一九九０號
    刑事判決判處主刑部分應執行有期徒刑十月確定。甲○○嗣於強制戒治屆滿三月
    ，其成績經評定為合格，無繼續戒治之必要，由臺灣臺中地方法院檢察署檢察官
    提出聲請，本院於九十年二月十三日以九十年度毒聲字第七五四號裁定停止戒治
    ，所餘戒治期間付保護管束，並於同年三月十六日停止戒治出所。詎其仍不知悔
    改，基於施用第一級毒品海洛因之概括犯意，自保護管束期間之九十年四月上旬
    某日起至同年五月二十三日某時止，在臺中市○○區○○路承租處，以針筒注射
    方式，連續施用第一級毒品海洛因多次。其另基於施用第二級毒品甲基安非他命
    之故意，於九十年五月二十三日採尿時往前回溯九十六小時內之某時，在不詳地
    點，以不詳方式，施用第二級毒品甲基安非他命一次。嗣因其於九十年五月二十
    三日向臺灣臺中地方法院檢察署觀護人報到，經採集其尿液送驗結果，呈嗎啡、
    甲基安非他命陽性反應，而查獲上情。
二、案經臺灣臺中地方法院檢察署檢察官自動檢舉偵查起訴，本院合法傳喚，甲○○
    無正當理由不到庭，經拘提後仍未到場，於九十年十月十九日發布通緝，於九十
    年十月三十日緝獲到案審理。
    理  由
一、訊據被告甲○○對其於右揭時地連續施用第一級毒品海洛因之事實坦承不諱，惟
    矢口否認有施用第二級毒品安非他命之犯行，經查：
（一）被告於九十年五月二十三日向臺灣臺中地方法院檢察署觀護人報到，經採集其
      尿液送請經行政院衛生署濫用藥物檢驗認可機構之私立中山醫學院附設孫中山
      先生紀念醫院檢驗，經第一次篩檢，其尿液呈安非他命類藥物及鴉片代謝物之
      陽性反應，其再以ＧＣ／ＭＳ（即氣相層析質譜儀分析法）作精密之確認檢驗
      ，其安非他命、甲基安非他命及嗎啡之檢查項目，均呈陽性反應，此有該醫院
      藥物濫用檢測中心九十年六月八日報告書一份在卷可稽。又按常人如未吸用安
      非他命，其尿水應無甲基安非他命反應，倘有吸用者，約百分之七十於二十四
      小時內自尿中排出，約百分之九十於九十六小時自尿中排出，故推算吸用時間
      距採尿時間最長可能不會超過四日，此亦有行政院衛生署藥物食品檢驗局八十
      一年二月八日（八一）藥檢壹字第００一一五六號函可佐，參諸上開函示意旨
      ，足認被告於九十年五月二十三日採尿時往前回溯九十六小時內之某時，確有
      施用第二級毒品安非他命一次。是被告連續施用第一級毒品海洛因及施用第二
      級毒品安非他命一次之犯行，應堪認定。
（二）被告曾於八十八年間，因施用毒品案件，經本院以八十八年度毒聲字第六九七
      三號裁定送臺灣臺中看守所附設勒戒所觀察、勒戒後，經該所評定無繼續施用
      毒品之傾向，由臺灣臺中地方法院檢察署檢察官於八十八年十二月十五日以八
      十八年度毒偵字第二三二一號為不起訴處分確定。其又因施用第一級毒品海洛
      因及第二級毒品安非他命案件，經本院以八十九年度毒聲字第四五一七號裁定
      送臺灣臺中看守所附設勒戒所觀察、勒戒後，經該所評定有繼續施用毒品之傾
      向，再由臺灣臺中地方法院檢察署檢察官提出聲請，本院以八十九年度毒聲字
      第五０六四號裁定令入戒治處所，施以強制戒治一年。臺灣臺中地方法院檢察
      署檢察官並依毒品危害防制條例第二十條第三項之規定，就其上開施用第一級
      、第二級毒品之犯行，提起公訴，本院於八十九年九月二十七日以八十九年度
      訴字第一九九０號刑事判決判處主刑部分應執行有期徒刑十月確定等事實，有
      上開刑事裁定及判決、臺灣高等法院被告全國前案紀錄表及臺灣臺中地方法院
      檢察署刑案資料查註紀錄表存卷可按。
（三）被告前開施用毒品案件，經本院裁定令入戒治處所施以強制戒治，嗣於強制戒
      治屆滿三月，其成績經評定為合格，無繼續戒治之必要，由臺灣臺中地方法院
      檢察署檢察官提出聲請，本院於九十年二月十三日以九十年度毒聲字第七五四
      號裁定停止戒治，所餘戒治期間付保護管束，並於同年三月十六日出所等事實
      ，有臺灣高等法院被告全國前案紀錄表及本院法務部在監在押資料表在卷可憑
      ，是被告在長達數月之時間內，在臺中看守所、臺中女子戒治所，分別執行觀
      察、勒戒、強制戒治，均未再沾染毒品，嗣成績經評定合格，無繼續戒治之必
      要，此觀之本院九十年度毒聲字第七五四號裁定自明。被告於出所後至九十年
      四月上旬某日始再度施用毒品，足見被告係另行起意而分別施用第一級、第二
      級毒品等情，至堪認定。是以，本案檢察官起訴部分與本院八十九年度訴字第
      一九九０號案件尚無連續犯之裁判上一罪關係存在。
    綜上所述，被告於保護管束期間，仍犯毒品危害防制條例第十條第一、二項之罪
    ，被告自白與事實相符，其連續施用第一級毒品海洛因及施用第二級毒品甲基安
    非他命之事證明確，犯行洵堪認定。
二、核被告所為，係犯毒品危害防制條例第十條第一項之施用第一級毒品海洛因罪、
    同條例第十條第二項之施用第二級毒品甲基安非他命罪。被告先後多次施用海洛
    因之行為，時間緊密，所犯構成要件相同，顯係基於概括犯意為之，應依連續犯
    之規定論以一罪。再被告施用第一級毒品海洛因及第二級毒品甲基安非他命前之
    持有海洛因、甲基安非他命行為，本應以持有論，惟持有後進而施用，其持有之
    低度行為應被施用之高度行為所吸收，故不再另論其持有第一級毒品罪、第二級
    毒品罪。至被告所犯上開之連續施用第一級毒品海洛因罪、施用第二級毒品甲基
    安非他命罪間，係犯意各別，犯罪構成要件不同，應予分論併罰。爰審酌被告一
    再施用毒品，經觀察勒戒並送強制戒治後，仍不知戒惕，並於保護管束期間再次
    連續施用毒品，無視於毒品對於自身健康之戕害及國家對於杜絕毒品犯罪之禁令
    ，且一再被查獲，仍不知戒惡習，惡性非輕，然念及被告施用海洛因及甲基安非
    他命僅係戕害自己健康，並無危害他人，本之施用毒品者均有相當程度之成癮性
    及心理依賴性，其犯罪心態與一般刑事犯罪之本質並不相同，容應以「病人」之
    角度為考量，並側重適當之醫學治療及心理矯治為宜，且被告經施以長時間之強
    制戒治，固屬保安處分之一種，然既與其所應受之刑罰，同係限制人身自由，揆
    諸比例原則，應予適當量刑等一切情狀，分別量處如主文所示之刑，並合併定其
    應執行刑，以資懲儆。
據上論斷，應依刑事訴訟法第二百九十九條第一項前段，毒品危害防制條例第十條第
一項、第二項、第二十條第三項前段，刑法第十一條前段、第五十六條、第五十一條
第五款，判決如主文。
本案經檢察官劉仁明到庭執行職務
中      華      民      國      九十      年      十二    月    十八    日
                                臺灣臺中地方法院刑事第四庭
                                        法  官  楊  真  明
右正本證明與原本無異。
如不服本判決，應於送達後十日內向本院提出上訴狀（須附繕本），上訴於臺灣高等
法院臺中分院。
                    書記官
中      華      民      國      九十      年      十二      月  十八    日
附錄本判決論罪科刑法條
毒品危害防制條例第十條第一項：
  施用第一級毒品者，處六月以上五年以下有期徒刑。


司法院資訊處製作；財團法人民間司法改革基金會備份。
